臺灣臺中地方法院民事判決　95年度訴字第3321號
原　　　告　　乙○○
法定代理人　　甲○○
兼法定代理人　戊○○
被　　　告　　丙○○
　　　　　　　佛協企業有限公司
上　一　人
法定代理人　　丁○○
當事人間請求損害賠償事件，經原告提起刑事附帶民事訴訟，由
本院刑事庭（95年度豐交簡附民字第13號）移送前來，本院於民
國96年5月3日言詞辯論終結，判決如下：
    主    文
被告應連帶給付原告乙○○新臺幣壹拾壹萬陸仟玖佰肆拾元、連
帶給付原告戊○○新臺幣壹萬壹仟玖佰陸拾肆元，及被告丙○○
自民國95年12月12日起、被告佛協企業有限公司自民國95年12月
8日起，均至清償日止，按年息百分之五計算之利息。
原告其餘之訴駁回。
訴訟費用新臺幣壹仟元由被告連帶負擔。
本判決原告勝訴部分得假執行。
原告其餘假執行之聲請駁回。
    事實及理由
壹、程序事項：
一、按因犯罪而受損害之人，於刑事訴訟程序得附帶提起民事訴
    訟，對於被告及依民法負賠償責任之人，請求回復其損害。
    刑事訴訟法第487條第1項固有明文規定，但其提起該項訴訟
    ，須限於起訴之犯罪事實侵害個人私權致生損害者始得為之
    ，否則縱令得依其他事由提起民事訴訟，亦不得於刑事訴訟
    程序附帶為此請求。本件被告丙○○所犯為過失傷害罪，原
    告得於刑事訴訟程序附帶提起損害賠償之民事訴訟，須限於
    因被告之犯罪事實所侵害之個人私權，即限於原告因人身傷
    害所生之損害，不及於其物被毀損之損害在內，原告戊○○
    於本件附帶民事訴訟程序中請求賠償機車修理費，原應予駁
    回，惟其表明願繳納此部分裁判費，應認就該部分先減縮再
    為擴張，既不甚礙被告之防禦及訴訟終結，應予准許。
二、原告起訴聲明原請求被告應賠償原告新臺幣（下同）626,70
    0元及法定遲延利息，於訴狀送達後變更聲明為：被告應連
    帶給付原告戊○○246,700元，給付原告乙○○380,000元，
    及法定遲延利息，經核僅屬對於原聲明之更正及補充，非為
    訴之變更追加，於法並無不合，合先敘明。
貳、兩造爭執要旨：
一、原告主張略以：被告丙○○任職於被告佛協企業有限公司（
    下稱被告佛協公司），平日須駕駛車牌號碼R9-3700號廂型
    車至客戶指定處所進行機器維修，係以駕駛車輛為其附隨事
    務，屬從事駕駛業務之人，其於95年2月6日16時許，駕駛上
    開廂型車，沿臺中縣豐原市○○路由西往東方向行駛，行經
    前開路段11-13號前，理應注意變換車道時，應讓直行車先
    行，並注意安全距離，以免發生碰撞之危險，竟疏未注意，
    由該處內側車道直接向右轉彎進公司之際，撞及同向由原告
    戊○○騎乘、後搭載原告之女乙○○（91年次）之BZC-878
    號機車，致原告戊○○受有右腳大角趾趾骨骨折、原告乙○○臉部受有開放性傷口等傷害，原告因被告之侵權行為致受
    有損害，請求被告賠償原告之損害如下：(1)原告戊○○部分
    ：看護費6萬7500元（強制險已理賠看護費3萬元，尚請求3
    萬7500元）、機車修理費9200元、工作損失12萬元（每月4
    萬元×3月）、慰撫金8萬元。(2)原告乙○○部分：修疤及磨
    皮費用6萬元、醫療所須交通費2萬元、慰撫金30萬元。並聲
    明求為判決：被告應給付原告戊○○246,700元，給付原告
    戊○○380,000元，及均自起訴狀繕本送達翌日起至清償日
    止，按年息5%計算之利息；並願供擔保請准宣告假執行。
二、被告丙○○抗辯略以：原告請求金額過高，對於刑事判決認
    定事實經過沒有意見，其由內側直接右轉彎進公司，確實有
    過失，不過當時車速不快等語。並聲明：駁回原告之訴。
三、被告佛協公司抗辯略以：雙方車禍有過失，現場有一台白色
    車主，他有超越白線停車，所以該車車主應該也有過失。但
    原告戊○○應該沒有看護必要，也沒有45天工作損失，對於
    機車修理費9200元不爭執，原告乙○○交通費太高、慰撫金
    太高，而且原告與有過失，因原告戊○○超載、原告乙○○
    未戴安全帽等語。並聲明：駁回原告之訴。
、得心證之理由：
一、原告主張被告丙○○任職於被告佛協公司，因其業務駕駛被
    告佛協公司之車牌號碼R9-3700號廂型車，於上揭時地撞擊
    原告戊○○騎乘、後搭載原告乙○○之BZC-878號機車，致
    其二人受有前開傷害等情，案經台灣台中地方法院檢察署檢
    察官聲請簡易判決處刑，並經本院豐原簡易庭判處罪刑在案
    等事實，有本院豐原簡易庭95年度豐交簡字第341號刑事簡
    易判決附卷可憑，並經本院依職權調閱上開案卷查核屬實，
    且被告丙○○於上開刑事案件審理時及本院言詞辯論期日均
    坦認有過失，原告主張之事實堪信為真正（被告佛協公司另
    抗辯原告與有過失部分，另審酌於後）。
二、按因故意或過失，不法侵害他人之權利者，負損害賠償責任
    ；不法侵害他人之身體或健康者，對於被害人因此喪失或減
    少勞動能力，或增加生活上之需要時，應負損害賠償責任。
    又不法侵害他人之身體、健康、名譽、自由、信用、隱私、
    貞操，或不法侵害其他人格法益而情節重大者，被害人雖非
    財產上之損害，亦得請求賠償相當之金額，民法第184條第
    1項前段、第193條第1項、第195條第1項分別定有明文。且
    按受僱人因執行職務，不法侵害他人之權利者，由僱用人與
    行為人連帶負損害賠償責任，民法第188條第1項定有明文。
    原告既因被告丙○○不法侵權行為受有損害，且被告丙○○
    係因執行職務駕駛被告佛協公司之車牌號碼R9-3700號廂型
    車肇事，依首揭規定，原告自得請求被告連帶賠償其損害。
    茲就原告乙○○、戊○○請求賠償之金額，是否應予准許，
    分述如后：
  (一)原告乙○○部分：
  1.修疤及磨皮費用6萬元：原告主張受傷就醫支出醫療費用，
    及其將來尚須進行疤痕消除手術，費用合計6萬元等語，業
    據原告提出診斷證明書一件為憑，且本院依職權向其曾就診
    之中國醫藥學院附設醫院函查結果，略以：「病人乙○○因
    外傷導致右前額及鼻部疤痕，因疤痕突起，故需整形手術方
    能減少疤痕，治療方式需修疤切除縫合手術及磨皮手術，照
    顧時間約半年，外貌約可回復原來九成」等語，堪認原告已
    舉證證明有此醫療上之需要，暨其手術費用數額6萬元，應
    予准許。
  2.醫療預估交通費2萬元：原告主張其醫療醫療預估交通費2萬
    元，並未提出任何證據以供審酌，參以原告因本件車禍受傷
    部位係右前額、鼻部，已如前述，依其傷情並無因就醫而採
    取任何特殊交通方式之必要，因認此部分請求無理由。
  3.慰撫金30萬元：按以人格權遭遇侵害，受有精神上之痛苦賠
    償，其核給標準，須斟酌雙方之身分、資力與加害程度及其
    他各種情形核定相當之數額。且所謂「相當」，應以實際加
    害情形與其影響是否重大及被害人之身分、地位與加害人之
    經濟情況等關係定之。原告雖以其臉部有疤痕，因容貌為女
    人第一生命，將因而終身痛苦為由，請求慰撫金30萬元，惟
    本院審酌原告因本件車禍導致前開疤痕，若施以整形手術，
    外貌約可回復原來九成，有中國醫藥學院附設醫院前開函文
    可憑，然再斟酌原告係91年5月6日生，以其稚齡因整形手術
    及日後長達約半年照顧時間所受身心煎熬，若不進行該手術
    又因將屆學齡需就學而造成身心影響，暨兩造身分地位及財
    產情形（詳見本院96年4月19日言詞辯論筆錄及卷附之稅務
    電子閘門財產調件明細表）等一切情狀，認本件精神慰撫金
    以8萬元為允當。
  (二)原告戊○○部分：
  1.看護費：按被害人受傷，須其傷勢確有僱用專人看護之必要
    ，而由親屬代為照顧生活起居者，始得比照僱用他人看護之
    情形請求賠償相當於親屬看護費用之損害，否則，若至親之
    人基於親情前往探視、照顧，自不能令加害人負擔看護費用
    。原告主張其受傷期間由母親張秀英照顧，受有看護費損害
    67500元，固據提出英醫院診斷證明書及看護費收據為憑，
    惟本院依職權向其曾就診之英醫院函查結果，已明認原告並
    無由專人看護必要。佐以其因本件車禍受傷部位主要為右腳
    大角趾趾骨骨折，依其傷情尚可自理其生活，依上開說明，
    不得請求被告賠償其看護費損害。又本院96年5月3日言詞辯
    論期日當庭檢視被告佛協公司提出之理賠資料，原告遂以其
    理賠金額中3萬元係按看護費每日1000元、看護日數30天計
    算，陳明看護費願按3萬元計算，惟經被告表明不予同意，
    因此部分僅涉及原告戊○○經保險公司理賠金額之扣抵問題
    ，不能因此認為原告確受有此部分損害，其請求被告賠償看
    護費，仍屬無據。
  2.機車修理費9200元部分，因被告二人均陳明對此並不爭執，
    爰予以准許。
  3.工作損失：按被害人因身體或健康受侵害，以致影響其工作
    能力，此種損害賠償之本質，有採所得喪失說與勞動能力喪
    失說之爭，我國民法第193條明定「不法侵害他人之身體或
    健康者，對於被害人因此喪失或減少勞動能力或增加生活上
    之需要時，應負損害賠償責任。」，文義上係採勞動能力喪
    失說，且實務上明認被害人因減少勞動能力所得請求損害賠
    償金額，應就被害人受侵害前之身體健康狀態、教育程度、
    專門技能、社會經驗等方面定之，不能以一時一地之工作收
    入尚未發生減少為準。查原告受傷後減少勞動能力3個月，
    減少勞動能力情形無法估計等情，有英醫院復本院函文可憑
    ，又當事人已證明受有損害而不能證明其數額或證明顯有重
    大困難者，法院應審酌一切情況，依所得心證定其數額，民
    事訴訟法第222條第2項定有明文，爰審酌原告係經營檳榔攤
    、受傷後仍勉予看顧店面，然其右腳大角趾趾骨骨折，行動
    自屬不便，暨若僱請他人每月薪資25000元等情，認為原告
    所受3個月無法工作之損失，以每月5000元計算為適當，其
    減少勞動能力所受損害為15000元。
  4.慰撫金：本院審酌原告高中畢業、其所受傷害之程度及其財
    產狀況（詳如卷附之稅務電行為之加害程度及其財產情形（
    詳如卷附之稅務電子閘門財產調件明細表）等一切情狀，認
    原告請求被告給付精神慰撫金8萬元，尚屬過高，應核減為3
    萬元為允當。
  (三)綜上所述，原告乙○○、戊○○因本件車禍所受損害金額各
    合計140000、54200元（計算式：60000＋80000＝140000
    ；9200+15000+30000＝54200）。
三、再按，按損害之發生或擴大，被害人與有過失者，法院得減
    輕賠償金額或免除之；上開規定於被害人之代理人或使用人
    與有過失者，準用之，民法第217條第1項前段、第3項分別
    定有明文。此項規定之目的在謀求加害人與被害人間之公平
    ，倘受害人於事故之發生亦有過失時，由加害人負全部賠償
    責任，未免失諸過酷，是以賦與法院得不待當事人之主張，
    減輕其賠償金額或免除之職權。此所謂被害人與有過失，只
    須其行為為損害之共同原因，且其過失行為並有助成損害之
    發生或擴大者，即屬相當，不問賠償義務人應負故意、過失
    或無過失責任，均有該條項規定之適用。查被告佛協公司雖
    以原告戊○○係以機車一前一後搭載2名小孩、且原告乙○○未戴安全帽等情，認原告與有過失，惟本院衡酌被告丙○○駕駛被告佛協公司之廂型車係由案發地點內側車道直接向
    右轉彎進公司，且被告丙○○於刑事案件偵查中稱：聽到碰
    一聲就下車報警叫救護車、當時有打方向燈、有看後照鏡、
    可能是視覺死角沒有注意到對方等語，暨原告戊○○稱：當
    時其直行，突然只覺得有個影子從旁邊過來，就直接撞上去
    了，碰撞位置應該是在被告的右前座車門靠後照鏡處，其摩
    托車還因此往右邊幾乎是回轉成對向等情，依此以觀，本件
    車禍之發生應係被告丙○○於內側車道突然右轉所致，則原
    告戊○○是否騎乘機車一前一後搭載2名小孩、暨原告乙○○是否戴安全帽，尚與損害之發生無涉，原告戊○○部分即
    無從依與有過失原則減免賠償金額。惟原告乙○○乘坐其法
    定代理人戊○○騎乘之機車，因未帶安全帽致損害程度擴大
    ，其請求被告賠償之金額應依民法第217條第3項準用同條第
    1項規定予以酌減。本院斟酌原告乙○○之法定代理人戊○○對其子女負有保護照顧義務，竟未讓原告乙○○戴安全帽
    ，雖幸而未釀大禍，然就損害擴大與有過失程度尚非甚微，
    認應免除被告15%之賠償金額。依此計算，原告乙○○得請
    求被告賠償之金額為119000元。
四、又按保險人依本法規定所為之保險給付，視為被保險人損害
    賠償金額之一部分；被保險人受賠償請求時，得扣除之。強
    制汽車責任保險法第32條定有明文。本件原告乙○○、戊○○已各領取被告所投保之強制汽車第三人責任險保險金2060
    元、42236元，有被告提出之理算簽結作業查詢資料可憑，
    故依前開規定，自應於被告應賠償之總額中予以扣除。基此
    計算，被告尚須給付原告乙○○、戊○○各116940元、1196
    4元（計算式：000000－0000＝116940、00000－00000＝119
    64）。
五、綜上所述，原告本於侵權行為法律關係，請求被告連帶給付
    損害賠償各116940元、11964元，及自起訴狀繕本送達翌日
    即被告丙○○自95年12月12日起、被告佛協公司自95年12月
    8 日起，均至清償日止，按年息5%計算之利息範圍內，為有
    理由，應予准許。逾此部分所為之請求，為無理由，應予駁
    回。
六、本判決原告勝訴部分所命給付之金額未逾500,000元，應依
    職權宣告假執行。又原告其餘假執行之聲請，因該部份訴之
    駁回而失所依據，應予駁回。
七、兩造其餘主張陳述及所提之證據，經本院審酌後，認均不影
    響本判決之結果，不予一一論述，附此敘明。
肆、本件原告提起刑事附帶民事訴訟，經本院刑事庭依刑事訴訟
    法第504條第1項移送前來，依同條第2項規定免納裁判費，
    惟原告請求其關於機車修理費之損害，此部分裁判費1000元
    為訴訟費用，因原告機車修理費之請求係全部勝訴，爰依民
    事訴訟第85條但書由被告連帶負擔之，附此敘明。
伍、訴訟費用負擔、假執行之依據：民事訴訟法第85條第2項、
    第389條第1項第5款。
中　　華　　民　　國　　96　　年　　5　　月　　31　　日
                  民事第二庭  法  官　林慧貞
正本係照原本作成。
如對本判決上訴，須於判決送達後20日內向本院提出上訴狀。
中　　華　　民　　國　　96　　年　　5　　 月　　31　　日
                              書記官
